【裁判字號】    98,上易,1953
【裁判日期】    980817
【裁判案由】    恐嚇
【裁判全文】
臺灣高等法院刑事判決                98年度上易字第1953號
上  訴  人  臺灣板橋地方法院檢察署檢察官
被      告  庚○○
            乙○○
            戊○○
            丙○○
            己○○
            甲○○
            辛○○
上列上訴人因被告等恐嚇取財案件，不服臺灣板橋地方法院97年
度易字第792 號，中華民國98年5月5日第一審判決（起訴案號：
臺灣板橋地方法院檢察署96年度偵字第16228號、第27622號），
提起上訴，本院判決如下：
    主  文
上訴駁回。
    理  由
一、按依刑事訴訟法第350條、第361條、第362條、第367條規定
    ，不服地方法院之第一審判決而上訴者，須提出上訴書狀，
    並應敘述具體理由，為上訴必備之程式；其所提出之書狀未
    敘述上訴理由，或僅曾以言詞陳述上訴理由者，均應於上訴
    期間屆滿後20日內補提理由書於第一審法院。第一審法院經
    形式審查，認逾期未補提上訴理由者，應定期間先命補正；
    逾期未補正者，為上訴不合法律上之程式，應以裁定駁回。
    倘已提出上訴理由，但所提非屬具體理由者，則由第二審法
    院以上訴不合法律上之程式，判決駁回。而所謂具體理由，
    必係依據卷內既有訴訟資料或提出新事證，指摘或表明第一
    審判決有何採證認事、用法或量刑等足以影響判決本旨之不
    當或違法，而構成應予撤銷之具體事由，始克當之（例如：
    依憑證據法則具體指出所採證據何以不具證據能力，或依憑
    卷證資料，明確指出所為證據證明力之判斷如何違背經驗、
    論理法則）；倘僅泛言原判決認定事實錯誤、違背法令、量
    刑失之過重或輕縱，而未依上揭意旨指出具體事由，或形式
    上雖已指出具體事由，然該事由縱使屬實，亦不足以認為原
    判決有何不當或違法者（例如：對不具有調查必要性之證據
    ，法院未依聲請調查亦未說明理由，或援用證據不當，但除
    去該證據仍應為同一事實之認定），皆難謂係具體理由，俾
    與第二審上訴制度旨在請求第二審法院撤銷、變更第一審不
    當或違法之判決，以實現個案救濟之立法目的相契合，並節
    制濫行上訴（最高法院97年度台上字第892 號、97年度台上
    字第1402號、98年度台上字第2133號、98年度台上字第2158
    號、98年度台上字第2189號、98年度台上字第2204號等判決
    意旨參照）。又原審法院對上訴書狀有無記載理由，為形式
    上之審查，認有欠缺，且未據上訴人自行補正者，固應定期
    間先命補正。然上訴理由是否具體，依96年7月4日刑事訴訟
    法第361 條修正理由三之說明，屬第二審法院審查範圍，不
    在命補正之列。
二、公訴人不服原判決就被告庚○○、乙○○、戊○○、丙○○
    、己○○、甲○○及辛○○7 人被訴恐嚇取財罪嫌部分諭知
    無罪，提起上訴，其上訴書敘述之上訴理由略以：證人丁○○於本署偵查時證稱：95年年底時有一人自稱是庚○○、阿
    德及另一人，外面還有2 台休旅車，但有幾人不知道，表明
    要跟伊租泰山新五路128 號，該址現在租給床的世界，這是
    合夥的事，伊不能作主，他就說要伊回他電話，並留下電話
    ，伊就聯絡壬○○幫伊處理，但後來電話就不通了。第二次
    就到億來發來找伊，庚○○、阿德及另一人進來，外面至少
    有一輛休旅車，人數不知道，他們問伊如何處理，他們告訴
    伊那麼久，這塊地對他很重要，為何不處理，伊就打電話給
    壬○○，壬○○就直接與他們取得聯繫，就約在幸運草餐廳
    ，表面是要談租地的事，伊聽到時就很害怕，國會助理本來
    就是要幫我們處理這些疑難雜症，那是一定會害怕，剛碰到
    時也不知道如何處理，就找到壬○○等語（見96年度偵字第
    16228號之3偵查卷第211頁至第212頁），復據證人壬○○於
    警詢時證稱：當時是丁○○委託伊出面，說跟庚○○等人有
    糾紛，伊剛開始因不認識對方，不願意出面，後因丁○○一
    再請託，才答應出面協調，透過丁○○提供綽號「阿東」之
    電話，伊與「阿東」本人取得聯繫，雙方約在幸運草餐廳見
    面，約96年1月中旬晚上11時許，對方有4人到場，伊僅一人
    與對方接洽，對方當時直接開價新台幣12萬，但伊跟他們表
    示要詢問丁○○意思，最後經其同意才決定於隔日交付款項
    等語（見96年度偵字第16228號之1偵查卷第23頁至第24頁）
    ，其於本署偵查時證稱：丁○○來找伊說他承租床的世界那
    一塊地發生糾紛，請伊出來協調。因那塊地很熱門，伊認識
    一個叫戊○○的人，他也想承租，所以伊就找他出來協調，
    用12萬元補償他沒有承租到土地的損失，因丁○○的合夥人
    有答應要租給戊○○，後來沒有租成，補償他的損失等語（
    見96年度偵字第16228號之3偵查卷第19 0頁），復觀諸卷附
    乙○○所使用之行動電話監聽譯文內容，固有被告乙○○與
    他人於電話中提及噴漆事宜（見95年度他字第7360號偵查卷
    第21頁、第29頁），足認被告庚○○、乙○○、戊○○、丙○○、己○○、甲○○及辛○○確有在傢俱店外牆噴上「二
    省道大違建、縣府包庇」等紅漆乙節屬實，則被告等人之噴
    漆行為，於客觀上有加害丁○○生命、身體、財產之犯行，
    使丁○○陷於恐懼迫於無奈而交付12萬元予被告等人。原判
    決似尚有判決不備理由之虞，認事用法不無違誤，請將原判
    決撤銷，更為適法之判決云云。
三、查原判決已於理由內說明：
    (一)證人丁○○於偵查時固證稱：95年年底時有一人自稱是庚○○、阿德及另一人，外面還有2 台休旅車，但有幾人不
      知道，表明要跟伊租泰山新五路128 號，該址現在租給床
      的世界，這是合夥的事，伊不能作主，他就說要伊回他電
      話，並留下電話，伊就聯絡壬○○幫伊處理，但後來電話
      就不通了。第二次就到億來發來找伊，庚○○、阿德及另
      一人進來，外面至少有一輛休旅車，人數不知道，他們問
      伊如何處理，他們告訴伊那麼久，這塊地對他很重要，為
      何不處理，伊就打電話給壬○○，壬○○就直接與他們取
      得聯繫，就約在幸運草餐廳，表面是要談租地的事，伊聽
      到時就很害怕，國會助理本來就是要幫我們處理這些疑難
      雜症，那是一定會害怕，剛碰到時也不知道如何處理，就
      找到壬○○等語（見96年度偵字第16228號之3偵查卷第21
      1頁至第212頁），然證人丁○○之上開證詞，並未明確證
      述對方如何以危害生命、身體、財產之言詞、舉動為恐嚇
      行為。矧證人丁○○於原審審理時證稱：一開始是戊○○
      口頭上跟伊說要跟伊租房子，伊有稍微承諾他，也不是很
      明確，後來是庚○○來找伊，伊不知道股東已經將房子租
      給別人，伊很為難。伊承諾戊○○，伊不知道股東已經租
      給別人，後來庚○○來找伊，伊跟他說，房子已經租給別
      人了，他就留電話給伊，伊也不知道如何處理，伊去拜託
      伊的好友壬○○打電話給庚○○，後來壬○○約庚○○、
      戊○○到幸運草餐廳去談，壬○○回來跟伊說伊已經答應
      過人家，對不起人家，要給人家一點斡旋金，十二萬元是
      壬○○回來說要給戊○○的錢，伊覺得沒有關係，所以伊
      就拿錢給戊○○轉交等語（見原審98年4月7日審判筆錄第
      8 頁），經檢察官於原審審理時當庭提示證人丁○○偵查
      筆錄，並質之證人丁○○是否因為被恐嚇心生畏懼而付12
      萬元認賠了事，證人丁○○當庭證稱：不是，伊是古意人
      ，伊覺得不好意思，伊之前已經口頭上答應戊○○，但是
      股東已經租給別人，只好拜託壬○○處理，因為壬○○以
      前是立委國會的助理，常常幫人處理事情，他處理事情比
      較圓滿，伊沒有很害怕，股東已經租給別人，伊不知道如
      何處理，從頭開始伊就沒有感到很委屈，是刑警隊來找伊
      ，說他們有監聽到一些東西，伊也跟他們說伊沒有受到損
      害，不要叫伊作證等語（見原審98年4月7 日審判筆錄第9
      頁至第10頁），其復證稱：在庭被告庚○○、戊○○、甲○○跟伊接觸，其他被告伊都沒有見過，戊○○說這個廠
      房他很需要，他要多二萬元向伊租，但是股東已經租給別
      人，伊無法再租給他，戊○○講這些話時，伊不會害怕，
      是感到不好意思，不曉得如何處理等語（見原審98年4月7
      日審判筆錄第11頁），實難認被告庚○○、乙○○、戊○○、丙○○、己○○、甲○○、辛○○有對丁○○為任何
      恐嚇之言詞或舉措。
    (二)證人壬○○於警詢時證稱：當時是丁○○委託伊出面，說
      跟庚○○等人有糾紛，伊剛開始因不認識對方，不願意出
      面，後因丁○○一再請託，才答應出面協調，透過丁○○
      提供綽號「阿東」之電話，伊與「阿東」本人取得聯繫，
      雙方約在幸運草餐廳見面，約96 年1月中旬23時許，對方
      有4 人到場，伊僅一人與對方接洽，對方當時直接開價新
      台幣12萬，但伊跟他們表示要詢問丁○○意思，最後經其
      同意才決定於隔日交付款項等語（見96年度偵字第 16228
      號之1 偵查卷第23頁至第24頁），復於偵查時證稱：丁○○來找伊說他承租床的世界那一塊地發生糾紛，請伊出來
      協調。因那塊地很熱門，伊認識一個叫戊○○的人，他也
      想承租，所以伊就找他出來協調，用12萬元補償他沒有承
      租到土地的損失，因丁○○的合夥人有答應要租給戊○○
      ，後來沒有租成，補償他的損失等語（見96年度偵字第16
      228號之3 偵查卷第190頁），於原審審理時證稱：當初丁○○約伊見面，他說土地重複出租的情形，他覺得很不好
      意思，請伊出來協調，他說他答應戊○○那邊的人租土地
      來用，伊就和許董討論，伊和戊○○見面瞭解後，伊就跟
      丁○○說戊○○也已經答應其他人，因為這塊土地很熱門
      ，很多人要租，丁○○就說照行規，看要不要賠償他們的
      損失。後來伊打電話給丁○○，既然這樣，賠償對方損失
      ，後來伊問丁○○，他願意賠償十二萬元等語，並經檢察
      官於原審審理時當庭質以丁○○是否因為被恐嚇才願意拿
      出十二萬元來解決事情，證人壬○○亦證稱：應該不是這
      樣，這塊地是地王，很多人都要租，因為陰錯陽差，仲介
      也有很多人在介紹。戊○○、庚○○、甲○○與伊接洽時
      ，沒有放話對丁○○恐嚇等語（見原審98年4月7日審判筆
      錄第13頁至第15頁），依證人壬○○之上開證詞，丁○○
      交付12萬元予被告戊○○，係肇因於丁○○未能依其承諾
      將土地出租予戊○○，事後方由壬○○居中協調以12萬元
      賠償被告戊○○，亦難認被告庚○○、乙○○、戊○○、
      丙○○、己○○、甲○○、辛○○有對丁○○為恐嚇之行
      為而取得該筆款項，再觀諸卷附乙○○所使用之行動電話
      監聽譯文內容，固有被告乙○○與他人於電話中提及噴漆
      事宜（見95年度他字第7360號偵查卷第21頁、第29頁），
      然縱認公訴意旨所指被告等人有在傢俱店外牆噴上「二省
      道大違建、縣府包庇」等紅漆乙節屬實，亦不足以認被告
      之噴漆行為，於客觀上有加害丁○○生命、身體、財產之
      意，均難認被告庚○○、乙○○、戊○○、丙○○、己○○、甲○○、辛○○有何對丁○○恐嚇取財之犯行。
四、原審經詳細調查後，綜合各情，因而就被告等被訴恐嚇取財
    罪部分為無罪之諭知，已依憑上揭證據逐一敘明得心證之理
    由，並說明檢察官所舉證據，均不能證明被告等犯恐嚇取財
    罪，俱有卷內證據可資覆按，核無任何憑空推論之情事，所
    為論斷，亦與經驗法則、論理法則，均屬無違。公訴人未提
    出其他補強證據，可資證明被告等確有恐嚇取財犯行，徒執
    已經原審指駁並摒棄不採之事證，重為事實上之爭辯，未明
    確指出所為證據證明力之判斷有何違背經驗、論理法則等足
    以影響判決本旨之不當或違法，而構成應予撤銷之具體事由
    。衡以首開規定及說明，公訴人不服原判決提起上訴，並未
    提出合於刑事訴訟法第361條第2項規定之具體理由，與未提
    出具體理由無異，其上訴不合法律上之程式，爰不經言詞辯
    論，予以駁回。
據上論結，應依刑事訴訟法第367條前段、第372條，判決如主文
。
中    華    民    國    98    年     8    月    17    日
                  刑事第十二庭審判長法  官  陳榮和
                                    法  官  李釱任
                                    法  官  蔡新毅
以上正本證明與原本無異。
不得上訴。
                                    書記官  楊秋鈴
中    華    民    國    98    年    8     月    17    日


司法院資訊處製作；財團法人民間司法改革基金會備份。
